最高法院刑事判決　　　　　　　　　　　　　　　八十八年度台上字第七○四八號
　　上　訴　人　甲○○
　　選任辯護人　邱松根
右上訴人因違反麻醉藥品管理條例案件，不服台灣高等法院中華民國八十六年九月二
十四日第二審更審判決（八十六年度上更(一)字第七七號，起訴案號：台灣宜蘭地方法
院檢察署八十四年度偵字第三八三、九二四號），提起上訴，本院判決如左：
    主  文
上訴駁回。
    理  由
按刑事訴訟法第三百七十七條規定：上訴於第三審法院，非以判決違背法令為理由，
不得為之。是提起第三審上訴，應以原判決違背法令為理由，係屬法定要件。如果上
訴理由狀並未依據卷內訴訟資料具體指摘原判決不適用何種法則或如何適用不當，或
所指摘原判決違法情事並不存在，或顯與法律規定得為第三審上訴理由之違法情形不
相適合時，均應認其上訴為違背法律上之程式，予以駁回。本件原判決依憑上訴人甲
○○及第一審共同被告簡國明之供詞、扣押之安非他命、法務部調查局檢驗通知書等
證據，本於推理作用，認定上訴人甲○○有原判決事實欄所載之犯罪事實，而撤銷第
一審關於上訴人連續非法販賣化學合成麻醉藥品部分之不當判決，改判論處上訴人非
法販賣化學合成麻醉藥品累犯罪刑。從形式上觀察，尚無違背法令之情形存在。上訴
意旨略稱：(一)簡國明於本案，或稱其與上訴人共買本件扣押之安非他命，或稱係上訴
人所販賣，前後供詞閃爍矛盾，而其於檢察官諭交調查站繼續訊問後，因懾於「不說
向甲○○購買」將再被捶打刑求之恐懼感，才於其後之調查站、檢察官訊問時又稱係
向上訴人購買，該不利於上訴人之供詞，非係在自由意思下所為，無證據能力，且案
重初供，其於被逮捕時所供該安非他命非向上訴人購買之供詞，應可採信。(二)依自由
時報於民國八十四年九月二十五日報導簡國明販賣毒品為警查獲，卷附通訊監察資料
中，張禮義與「張仔」之對話，提及向「阿明」調貨，及簡國明有販毒、吸食毒品前
科，足以證明簡國明才是本件真正販賣安非他命之人，原審自應調查上開證據，作為
認定上訴人有無本件犯行之參考。(三)又依簡國明所供「我去撿安非他命時，五、六名
調查人員就把我逮捕」，顯然其與上訴人通話時已被調查人員監聽跟蹤中，則到底扣
押之安非他命係簡國明販賣予上訴人，抑係上訴人販賣予簡國明，該通訊監察資料中
必有明白說明，原審未依上訴人之聲請，調取該通訊監察資料詳加審酌，有應於審判
期日調查證據而未予調查之違法。(四)本件可能係簡國明攜帶安非他命找上訴人兜售已
遭調查人員跟蹤，或調查人員因苦無證據，乃串請簡國明偽裝要向上訴人購買安非他
命，以逮捕上訴人，上訴人並非真正販賣毒品之人等語。惟查：一、刑事審判關於證
據之取捨採自由心證主義，事實審法院就被告、共同被告、非共同被告之共犯及證人
等之陳述，得斟酌一切情形，依經驗、論理及其他證據法則，本於推理作用，形成心
證，以為取捨，並非因其陳述有部分前後不符，或相互間有岐異，即應認其全部不可
採信。原判決就第一審共同被告簡國明供詞之取捨，已於判決理由第一項之第(二)、(三)
段詳細論斷說明，從形式上觀察，於證據法則並無違誤。核上訴意旨(一)、(四)，純係就
原審採證認事職權之合法行使及已於判決理由詳予指駁說明之事項，重為事實上之爭
執，或任憑己意漫事臆斷，自非適法之第三審上訴理由。二、所謂應於審判期日調查
之證據，係指與待證事實有重要關係，在客觀上認為應行調查者而言，故事實審對於
證據之調查，其範圍並非漫無限制，必其證據與判斷待證事實之有無具有必要之關聯
性者，方屬上開應行調查之範圍。核上訴意旨(二)所指簡國明嗣於八十四年九月二十五
日販賣毒品為警查獲，卷附通訊監察資料中，張禮義與「張仔」之對話，提及向「阿
明」調貨，及簡國明有販毒、吸食毒品前科等情，僅屬簡國明本身另有無販賣安非他
命犯行之問題，俱與本件上訴人有無販賣安非他命予簡國明之待證事項毫無必要之關
聯，自非原審應行調查審酌之證據資料，原審未予調查，並無違法可言。又刑事訴訟
法第三百七十九條第十款所謂應行調查之證據範圍，以事實審案內存在之與待證事實
有關係之證據為限，案內不存在之證據，難令法院負蒐集之責。卷查上訴人於原審未
曾請求調取調查單位跟監上訴人與簡國明間有關聯絡販賣安非他命之通訊監察資料，
遍查本案全部卷證亦無該部分之證據資料，上訴意旨(三)憑空推測有該部分證據存在，
原審並無蒐集之義務。是上訴意旨(二)、(三)所指原判決違法情形俱不存在。綜上所述，
依首揭說明，應認本件上訴違背法律上之程式。
據上論結，應依刑事訴訟法第三百九十五條前段，判決如主文。
中      華      民      國    八十八    年     十二     月      九      日
                              最高法院刑事第十庭
                                  審判長法官  曾  有  田
                                        法官  陳  宗  鎮
                                        法官  劉  介  民
                                        法官  魏  新  和
                                        法官  孫  增  同
      右正本證明與原本無異
                                              書  記  官
中      華      民      國    八十八    年     十二     月     十五     日
